臺灣基隆地方法院交通事件裁定　　　　 100年度交聲字第53號
移送機關即
原處分機關　交通部公路總局臺北區監理所基隆監理站
異　議　人
即受處分人　藍澤源
上列異議人即受處分人因違反道路交通管理處罰條例案件，對於
交通部公路總局臺北區監理所基隆監理站於民國100 年3 月2 日
所為之處分（原處分案號：基監字第裁42-RB0000000號）聲明異
議，本院裁定如下：
    主  文
原處分撤銷。
藍澤源不罰。
    理  由
一、原處分意旨略以：異議人即受處分人（以下稱異議人）於民
    國100 年1 月14日19時2 分許，飲酒後駕駛車牌號碼123-EF
    D 號普通重型機車，行經基隆市○○街68號前時不慎摔倒，
    警員據報前往救護，並立即通報救護車將異議人送往行政院
    衛生署基隆醫院就醫，嗣經警員於醫院內對異議人實施酒測
    ，其呼氣中酒精濃度為每公升0.78毫克，經警員填掣基警交
    字第RB0000000 號舉發違反道路交通管理事件通知單予以舉
    發。嗣因異議人於應到案日期前之100 年1 月27日向原處分
    機關提出申訴，經原處分機關函請舉發單位調查結果，仍認
    異議人確有前開違規行為，原處分機關乃於100 年3 月2 日
    依道路交通管理處罰條例第35條第1 項第1 款、第24條等規
    定，裁處異議人吊扣駕駛執照12個月，並施以道路交通安全
    講習。
二、異議意旨略以：異議人於100 年1 月14日晚間，與友人在基
    隆市○○街「春興水餃店」用餐，席間有飲酒，晚餐結束後
    本欲騎乘上開機車返家，但事後自覺不妥即欲將機車推回原
    位，於牽行上開機車途中，因失去平衡跌倒，經他人報警而
    為救護車送往行政院衛生署基隆醫院，異議人當日雖有將鑰
    匙插入機車鑰匙孔，但並未發動進而騎乘上開機車，故員警
    舉發有誤，請求撤銷原處分等語。
三、按犯罪事實應依證據認定之，無證據不得認定犯罪事實，刑
    事訴訟法第154 條第2 項亦已明定。又認定不利於被告之事
    實，須依積極證據，苟積極證據不足為不利於被告事實之認
    定時，即應為有利於被告之認定，更不必有何有利之證據；
    且刑事訴訟法上所謂認定犯罪事實之積極證據，係指適合於
    被告犯罪事實認定之積極證據而言，雖不以直接證據為限，
    間接證據亦包括在內，然無論直接或間接證據，其為訴訟上
    之證明，須於通常一般之人均不致有所懷疑，而得確信其為
    真實之程度者，始得據為有罪之認定，倘其證明尚未達到此
    一程度，而有合理之懷疑存在時，自不能以推測或擬制之方
    法，以為有罪裁判之基礎（最高法院40年臺上字第86號、76
    年臺上字第4986號判例意旨可資參照）；又按法院受理交通
    事件，準用刑事訴訟法之規定，道路交通管理處罰條例第89
    條前段定有明文。是法院於審理行為人違反道路交通管理處
    罰條例案件，仍應遵循上開規定及說明，而為事實之認定，
    即當調查證據完畢後，如就原處分機關所認定行為人違規之
    事實仍有合理之懷疑，而無法確信行為人確有該當於道路交
    通管理處罰條例各該處罰條文之構成要件事實時，即應為有
    利於受處分人之認定。
四、經查：
  (一)本件異議人於100 年1 月14日晚間曾飲用酒類，並於同日19
    時2 分許於基隆市○○街68號前，與上開機車摔倒在地，經
    送醫後為警實施酒測，酒測值達每公升0.78毫克等情，為異
    議人所不爭執，並有舉發違反道路交通管理事件通知單1 紙
    在卷可佐，堪認此部分事實為真實。
  (二)依一般機車之使用習慣，機車熄火拔出鑰匙後，機車龍頭即
    已上鎖而無法轉動，如欲移動車輛，須先將機車鑰匙插入鑰
    匙孔轉動後，方能轉動龍頭進而牽行機車或發動機車引擎。
    被告於警員查獲時，雖已將鑰匙插於機車鑰匙孔，惟將鑰匙
    插入鑰匙孔既係牽行機車所必要，而將鑰匙插入鑰匙孔後又
    不必然即發動機車，是異議人辯稱將鑰匙插入機車鑰匙孔僅
    為推動機車等語，難謂無據。再者，關於本案舉發經過，證
    人即本件舉發員警李達於本院調查時具結證稱：伊當天在
    派出所擔任備勤的勤務，有民眾開自小客車至派出所門前並
    搖下車窗喊說前方的路口有人騎摩托車跌倒受傷，人躺在路
    中間，講完後該民眾就開走了，伊就立即趕到環港街68號前
    ，看到異議人頭戴安全帽躺在靠近路中間的位置，他的摩托
    車則在對向的車道，當時機車是立著的，鑰匙還插在鑰匙孔
    上，伊見異議人口鼻都有流血，就立即撥打119 並聯絡異議
    人的太太，伊有詢問現場的路人，路人說機車本來是倒在異
    議人的旁邊，因為機車倒在路中間，怕會影響其他車輛通行
    ，所以路人就先把機車牽到對向車道停放，當時伊接近異議
    人時，有聞到很重的酒味，後來異議人被救護車送走後，伊
    才到署立基隆醫院以酒測器對異議人實施酒測；伊係依據當
    時現場情況判斷，異議人有帶安全帽，且鑰匙已經插在車子
    鑰匙孔上，所以認為異議人有酒後駕駛之行為，伊後來有去
    調取附近的監視錄影帶，但附近並沒有裝設監視錄影器等語
    （見本院卷第19頁) 。依證人李達上開證述內容可知，其
    雖全程處理、舉發異議人之違規行為，惟並未親自見聞異議
    人有酒後駕駛車輛之違規行為，且證人李達雖轉述民眾報
    案時，曾指稱異議人騎乘機車跌倒受傷，惟其並不知悉該民
    眾之年籍資料，亦未曾仔細詢問該民眾是否曾親眼目睹異議
    人騎乘上開機車跌倒之經過，抑或僅因見異議人躺在路中間
    ，機車倒於身旁，即臆測異議人係騎車摔倒，是證人李達
    認異議人有飲酒後騎乘機車之違規行為，不過得自一身分不
    詳之民眾轉述，其內容是否實在，已非無疑。此外，證人到
    場時，上開機車已為現場路人移位，難以根據機車倒地位置
    加以認定異議人倒地受傷當時，是否位於牽行機車時會使用
    之道路邊緣，抑或位於騎乘機車時方會使用之車道，進而判
    斷事發當時異議人有無騎乘上開機車之可能，且現場又無監
    視錄影設備可供調取以查明事發當時之情形，自難僅憑證人
    李達轉述之民眾報案內容，及異議人當時頭戴安全帽、鑰
    匙已插入機車鑰匙孔等情，即遽認異議人於事發當時確有騎
    乘上開機車之行為。
五、綜上所述，原處分機關雖認異議人有道路交通管理處罰條例
    第35條第1 項第1 款之違規行為，然其據以裁罰之證據資料
    顯有未足，本院復查無其他積極證據足認異議人確有如原處
    分意旨所指之違規事實，依前揭對事實真偽有懷疑時，應將
    利益歸於被告之法則，自應為有利於異議人之認定，是原處
    分機關對異議人所為前揭處分，即難認為允當。從而，本件
    異議為有理由，應由本院將原處分撤銷，改諭知異議人不罰
    ，以資適法。
據上論斷，應依道路交通案件處理辦法第20條前段，裁定如主文
。
中    華    民    國   100    年    3     月    31    日
                      交通法庭法  官  蔡和憲
上正本證明與原本無異
對於本件裁定如有不服，應於收受送達後5 日內，向本院提出抗
告書狀，敘述抗告之理由，抗告於臺灣高等法院。
中    華    民    國   100    年    3     月    31    日
                              書記官  翁其良